臺灣高等法院刑事判決　　　　　　　 100年度上訴字第1811號
上　訴　人　臺灣士林地方法院檢察署檢察官
被　　　告　蘇錦珍
上列上訴人因被告違反毒品危害防制條例案件，不服臺灣士林地
方法院100 年度審訴字第225 號，中華民國100 年5 月10日第一
審判決（起訴案號：臺灣士林地方法院檢察署99年度偵字第1882
號、100 年度毒偵字第265 號、第337 號），提起上訴，本院判
決如下：
    主  文
上訴駁回。
    理  由
一、按依刑事訴訟法第350條、第361條、第362條、第367條規定
    ，不服地方法院之第一審判決而上訴者，須提出上訴書狀，
    並應敘述具體理由，為上訴必備之程式；其所提出之書狀未
    敘述上訴理由，或僅曾以言詞陳述上訴理由者，均應於上訴
    期間屆滿後二十日內補提理由書於第一審法院。第一審法院
    經形式審查，認逾期未補提上訴理由者，應定期間先命補正
    ；逾期未補正者，為上訴不合法律上之程式，應以裁定駁回
    。倘已提出上訴理由，但所提非屬具體理由者，則由第二審
    法院以上訴不合法律上之程式，判決駁回。而所謂具體理由
    ，必係依據卷內既有訴訟資料或提出新事證，指摘或表明第
    一審判決有何採證認事、用法或量刑等足以影響判決本旨之
    不當或違法，而構成應予撤銷之具體事由，始克當之（例如
    ：依憑證據法則具體指出所採證據何以不具證據能力，或依
    憑卷證資料，明確指出所為證據證明力之判斷如何違背經驗
    、論理法則）；倘僅泛言原判決認定事實錯誤、違背法令、
    量刑失之過重或輕縱，而未依上揭意旨指出具體事由，或形
    式上雖已指出具體事由，然該事由縱使屬實，亦不足以認為
    原判決有何不當或違法者（例如：對不具有調查必要性之證
    據，法院未依聲請調查亦未說明理由，或援用證據不當，但
    除去該證據仍應為同一事實之認定），皆難謂係具體理由，
    俾與第二審上訴制度旨在請求第二審法院撤銷、變更第一審
    不當或違法之判決，以實現個案救濟之立法目的相契合，並
    節制濫行上訴（最高法院97年度台上字第892 號判決亦同此
    意旨）。
二、本件原審判決略以：本件犯罪事實及證據，除引用檢察官起
    訴書之記載（如附件起訴書）外，另更正並補充：(一)前科部
    分更正：被告蘇錦珍前因施用毒品案件，經法院裁定送觀察
    、勒戒後，認有繼續施用毒品之傾向，再經法院裁定令入戒
    治處所施以強制戒治，於民國89年7 月18日執行完畢釋放出
    所，並經臺灣士林地方法院檢察署檢察官以89年度戒毒偵字
    第104 號為不起訴處分確定。復於前開強制戒治執行完畢釋
    放後五年內之94年間，因連續施用毒品案件，經臺灣士林地
    方法院以94年度訴字第274 號判決判處有期徒刑一年二月確
    定，已於95年10月31日縮刑期滿執行完畢；詎仍未戒除毒癮
    ，又因施用毒品案件，經同法院以96年度訴字第318 號判決
    處有期徒刑一年四月，減為有期徒刑八月確定；再因施用毒
    品案件，經同法院以96年度易字第885 號判決處有期徒刑六
    月確定，嗣經同法院以96年度聲減字第2646號裁定減刑為有
    期徒刑三月確定；復因施用毒品案件，經同法院以96年度訴
    字第676 號判決無罪，再經臺灣高等法院以97年度上訴字第
    4397號判決改判處有期徒刑一年，減為有期徒刑六月確定；
    前揭三案嗣經本院以98年度聲字第1555號裁定應執行有期徒
    刑一年三月確定；又因施用毒品案件，經同法院以97年度訴
    字第442 號判決處有期徒刑七月確定，並與前開應執行刑即
    有期徒刑一年三月接續執行，於98年12月24日縮短刑期假釋
    出監，所餘期間付保護管束，並於99年 1月15日保護管束期
    滿未經撤銷假釋，視為執行完畢。(二)事實部分補充：被告蘇
    錦珍基於施用第二級毒品甲基安非他命之犯意，於99年7 月
    31日某時許，在其位於新北市○○區○○街68巷4弄4號住處
    ，以將甲基安非他命置於玻璃球內燒烤吸食所產生煙霧之方
    式，施用第二級毒品甲基安非他命一次。又基於施用第一級
    毒品海洛因之犯意，分別於99年8月1日、100年1月2日及100
    年1 月27日某時許，在上址住處，以針筒注射方式，各施用
    第一級毒品海洛因一次。(三)證據部分補充：交通部民用航空
    局航空醫務中心100年2 月17日航藥鑑字第1000667號毒品鑑
    定書一紙等語。
三、檢察官不服原審判決，提起上訴，其於100年5月30日提出之
    上訴書所敘述之上訴理由略以：本件被告已多次因施用第一
    級、第二級毒品等罪，經檢察官起訴，嗣經法院判刑確定，
    顯見被告確實染有施用毒品惡習，缺乏法治觀念，自治能力
    甚差，易受外界影響，極需較長時間與原有生活環境隔離，
    方可斷絕此足以導致被告精神障礙及生命危險之成癮性藥物
    。又本件被告既屬累犯，依刑法第47條第1 項之規定，本應
    加重刑度，而被告最近一次因施用第一級毒品犯行，經臺灣
    士林地方法院以96年訴字第318 號判決判處有期徒刑一年四
    月，減為有期徒刑八月確定；又被告最後一次因施用第二級
    毒品犯行，經臺灣士林地方法院以96年易字第885 號判決判
    處有期徒刑六月確定，原判決確就本次犯行在後之施用第一
    級、第二級毒品等罪同分別量處有期徒刑八月、六月之刑，
    形成施用毒品次數越多，量刑卻一律與先前犯行刑度相同之
    情況，此不僅與國民感情不符，與比例原則、平等原則、罪
    刑相當原則有違，更違反累犯量刑應加重刑度之規定，亦無
    助於矯正被告之惡習，是原審量刑容有未洽，請求撤銷原判
    決，另為適當、合法之判決云云。
四、原判決已於理由內說明：本件犯罪事實，業據被告蘇錦珍於
    100 年5月3日原審準備程序時均供認不諱，核與起訴書所載
    之其他證據相符，足見被告自白與事實相符，本件事證明確
    ，被告犯行洵堪認定。按海洛因係毒品危害防制條例第2 條
    第2項第1款所稱之第一級毒品，甲基安非他命為同條例第 2
    條第2項第2款所稱之第二級毒品。核被告所為，係犯毒品危
    害防制條例第10條第1 項之施用第一級毒品罪、同條例第10
    條第2 項之施用第二級毒品罪，被告施用前、後持有海洛因
    及施用前持有甲基安非他命之低度行為，均為施用之高度行
    為所吸收，均不另論罪。被告所犯三次施用第一級毒品罪及
    一次施用第二級毒品罪，犯意各別，行為互殊，應予分論併
    罰。又被告有起訴書犯罪事實欄及上述所載之犯罪科刑執行
    情形，有本院被告前案紀錄表附卷可參，其於前案有期徒刑
    執行完畢後，五年內故意再犯本件有期徒刑以上之各罪，均
    應依刑法第47條第1 項之規定論以累犯，並加重其刑。次按
    毒品危害防制條例認施用毒品者具「病患性犯人」之特質，
    除降低施用毒品罪之法定刑外，並採以觀察、勒戒方式戒除
    其身癮及以強制戒治方式戒除其心癮之措施，足認僅對於施
    用毒品之犯人科以重刑，並不能使其戒除毒癮。另參諸世界
    各國之醫療經驗及醫學界之共識，咸認施用毒品成癮者，其
    心癮甚難戒除，絕難戒絕斷癮，致其再犯率均偏高（以新加
    坡為例，其執行強制戒治後再犯比例高達百分之七十二至七
    十五）。因此施用毒品者無法戒絕毒癮，一再施用，本為施
    用毒品者之特性，再犯施用毒品罪，量刑不宜過重，且新修
    正刑法已採一罪一罰，對於施用毒品者，每次施用毒品之犯
    行，均分別處罰，已足制裁被告各次施用毒品之犯行。查本
    案被告雖前因施用毒品案件，經法院裁定送觀察、勒戒及強
    制戒治，惟依據上揭說明並審酌刑法第57條所列各項情狀及
    被告曾經觀察、勒戒及強制戒治，仍無法戒除毒癮，可認被
    告具有「病患性犯人」之特質，又被告犯後於原審審理時均
    已坦承犯行、態度尚稱良好，並其生活狀況、智識程度等一
    切情狀，爰分別量處有期徒刑六月、八月、八月、八月，並
    定其應執行刑為有期徒刑一年八月。另說明扣案之海洛因（
    驗餘淨重合計為0.3230公克），係查獲之第一級毒品，不問
    是否屬於犯人所有，應依毒品危害防制條例第18條第1 項前
    段之規定，諭知沒收銷燬，而扣案盛裝前開海洛因所用之包
    裝袋三個，均有防止毒品裸露、散逸及便利毒品攜帶之功能
    ，堪認均係供本案犯行所用之物，復據被告供明為其所有之
    物，應依刑法第38條第1項第2款之規定宣告沒收。又鑑驗時
    採樣之海洛因0.0020公克，已因鑑驗用罄而滅失，自無從諭
    知沒收銷燬等語。原審判決既已詳細記載認定被告犯罪之證
    據及理由，並已審酌關於被告構成累犯之歷次法院審判之判
    刑紀錄及刑法第57條科刑之一切情狀，依本件個案之情狀在
    適法範圍內行使裁量權，核無量刑違法或不當之情形。檢察
    官上訴意旨，僅空言泛稱本件被告已多次因施用第一級、第
    二級毒品等罪，經檢察官起訴，嗣經法院判刑確定，顯見被
    告確實染有施用毒品惡習，缺乏法治觀念，自治能力甚差，
    易受外界影響，極需較長時間與原有生活環境隔離，方可斷
    絕此足以導致被告精神障礙及生命危險之成癮性藥物。又本
    件被告既屬累犯，依刑法第47條第1 項之規定，本應加重刑
    度，而被告最近一次因施用第一級毒品犯行，經臺灣士林地
    方法院以96年訴字第318 號判決判處有期徒刑一年四月，減
    為有期徒刑八月確定；又被告最後一次因施用第二級毒品犯
    行，經臺灣士林地方法院以96年易字第885 號判決判處有期
    徒刑六月確定，原判決確就本次犯行在後之施用第一級、第
    二級毒品等罪同分別量處有期徒刑八月、六月之刑，形成施
    用毒品次數越多，量刑卻一律與先前犯行刑度相同之情況，
    此不僅與國民感情不符，與比例原則、平等原則、罪刑相當
    原則有違，更違反累犯量刑應加重刑度之規定，亦無助於矯
    正被告之惡習云云，尚不足以影響原審判決量刑刑度之本旨
    ，自非屬上訴第二審之具體理由，其上訴自不合法律上之程
    式，爰不經言詞辯論予以駁回。
五、據上論斷，應依刑事訴訟法第367條前段、第372條，判決如
    主文。
中    華    民    國    100    年    6    月    30    日
                  刑事第十四庭  審判長法  官  陳志洋
                                      法  官  梁耀鑌
                                      法  官  遲中慧
以上正本證明與原本無異。
施用第一級毒品罪部分，如不服本判決，應於收受送達後10日內
向本院提出上訴書狀，其未敘述上訴之理由者並得於提起上訴後
10日內向本院補提理由書（均須按他造當事人之人數附繕本）「
切勿逕送上級法院」。
施用第二級毒品罪部分不得上訴。
                                      書記官  陳韋杉
中    華    民    國   100    年    6     月    30    日
附錄本案論罪科刑法條全文：
毒品危害防制條例第十條
I  施用第一級毒品者，處六月以上五年以下有期徒刑。
II  施用第二級毒品者，處三年以下有期徒刑。
【附件】：
臺灣士林地方法院檢察署檢察官起訴書
                                    99年度毒偵字第1882號
                                    100年度毒偵字第265號
                                    100年度毒偵字第337號
    被      告  蘇錦珍  男  47歲（民國○○年○月○○日生）
                        住新北市○○區○○街68巷4弄4號
                        國民身分證統一編號：Ｚ000000000號
上列被告因違反毒品危害防制條例案件，已經偵查終結，認應該
提起公訴，茲將犯罪事實及證據並所犯法條分敘如下：
        犯罪事實
一、蘇錦珍前因施用毒品案件，經送觀察、勒戒及強制戒治，於
    民國89年8月17日戒治期滿執行完畢釋放出所，並由本署檢
    察官以89年度戒毒偵字第104號為不起訴處分確定；復因施
    用毒品案件，經臺灣士林地方法院以97年度訴字第442號判
    決判處有期徒刑7月確定，於99年1月15日縮刑期滿執行完畢
    ；再因施用毒品案件，經本署檢察官於99年8月27日以99年
    度毒偵字第1642號為緩起訴處分。詎仍不知悔改，亦未戒除
    毒癮，於前案強制戒治執行完畢後5年內，再因施用毒品案
    件，經法院判處罪刑確定後，復基於施用第一級、第二級毒
    品之犯意，於99年8月2日採尿往前回溯5日、4日內之某時，
    在不詳地點，以不詳方式，分別施用第一級毒品海洛因、第
    二級毒品甲基安非他命各1次。再於100年1月3日採尿往前回
    溯5日內之某時，在不詳地點，以不詳方式，施用第一級毒
    品海洛因1次。又於100年1月28日採尿往前回溯5日內之某時
    ，在不詳地點，以不詳方式，施用第一級毒品海洛因1次。
    嗣於99年8月2日凌晨2時10分許，在臺北縣汐止市（現改制
    為新北市汐止區○○○路83巷3號「少爺旅店」為警臨檢，
    經警將其帶回警局採尿送檢驗，結果呈安非他命、甲基安非
    他命、可待因、嗎啡陽性反應。再於100年1月3日經本署觀
    護人通知到場採尿送驗，結果呈嗎啡陽性反應。又於100年1
    月28日上午10時10分許，在臺北市南港區○○○路○段259號
    前為警盤查，經警扣得第一級毒品海洛因3包（毛重共0.92
    公克、淨重共0.32公克），並採其尿液送檢驗，結果呈嗎啡
    、可待因陽性反應，始悉上情。
二、案經臺北縣（現改制為新北市）政府警察局汐止分局、臺北
    市政府警察局信義分局報告及本署檢察官簽分偵辦。
        證據並所犯法條
一、證據清單及待證事實：
  ┌──┬──────────┬────────────┐
  │編號│證據名稱            │待證事實                │
  ├──┼──────────┼────────────┤
  │1   │被告蘇錦珍之供述。  │被告坦承於99年8月2日採尿│
  │    │                    │前5、6日前曾施用第一級毒│
  │    │                    │品海洛因，惟矢口否認施用│
  │    │                    │第二級毒品甲基安非他命及│
  │    │                    │其他施用第一級毒品海因犯│
  │    │                    │行，辯稱：伊沒有施用甲基│
  │    │                    │安非他命，戒癮治療期間沒│
  │    │                    │有再施用毒品云云。      │
  ├──┼──────────┼────────────┤
  │2   │臺灣檢驗科技股份有限│被告於99年8月2日為警所採│
  │    │公司99年8月24日報告 │尿液經檢驗結果，呈安非他│
  │    │編號UL/2010/80218號 │命、甲基安非他命、可待因│
  │    │濫用藥物檢驗報告、臺│、嗎啡陽性反應，證明被告│
  │    │北縣政府警察局汐止分│於99年8月2日採尿往前回溯│
  │    │局移送毒品危害防制條│5日、4日內之某時，確有施│
  │    │例人犯尿液檢體編號對│用第一級毒品海洛因、第二│
  │    │照表各1紙。         │級毒品甲基安非他命之事實│
  │    │                    │。                      │
  ├──┼──────────┼────────────┤
  │3   │臺灣尖端先進生技醫藥│被告於100年1月3日在本署 │
  │    │股份有限公司100年1月│所採尿液經檢驗結果，呈嗎│
  │    │18日尿液檢體編號1000│啡陽性反應，證明被告於  │
  │    │00006號濫用藥物檢驗 │100年1月3日採尿往前回溯 │
  │    │報告、本署受保護管束│5日內之某時，確有施用第 │
  │    │人（被告）尿液檢體監│一級毒品海洛因之事實。  │
  │    │管紀錄表各1紙。     │                        │
  ├──┼──────────┼────────────┤
  │4   │臺灣尖端先進生技醫藥│被告於100年1月28日為警所│
  │    │股份有限公司100年2月│採尿液經檢驗結果，呈嗎啡│
  │    │16日尿液檢體編號0480│、可待因陽性反應，證明被│
  │    │87號濫用藥物檢驗報告│告於100年1月28日採尿往前│
  │    │、臺北市政府警察局偵│回溯5日內之某時，確有施 │
  │    │辦毒品案件尿液檢體委│用第一級毒品海洛因之事實│
  │    │驗單各1紙。         │。                      │
  ├──┼──────────┼────────────┤
  │5   │扣案之第一級毒品3包 │佐證被告施用第一級毒品海│
  │    │（毛重共0.92公克、淨│洛因之事實。            │
  │    │重共0.32公克）、臺北│                        │
  │    │市政府警察局信義分局│                        │
  │    │查獲涉嫌毒品危害防制│                        │
  │    │條例「毒品」初步鑑驗│                        │
  │    │報告單1紙。         │                        │
  ├──┼──────────┼────────────┤
  │6   │臺灣士林地方法院97年│證明被告於前案強制戒治執│
  │    │度訴字第442號刑事判 │行完畢出所後5年內，又因 │
  │    │決、本署刑案資料查註│施用毒品案件，經法院判處│
  │    │表、全國施用毒品案件│罪刑確定後，再犯本件施用│
  │    │紀錄表及矯正簡表各1 │毒品罪之事實。          │
  │    │份。                │                        │
  └──┴──────────┴────────────┘
二、核被告蘇錦珍所為，係犯毒品危害防制條例第10條第1項、
    第2項之施用第一級、第二級毒品罪嫌。被告施用前後持有
    第一級毒品海洛因之低度行為為施用第一級毒品之高度行為
    所吸收，不另論罪。被告所犯上開各罪間，犯意各別，行為
    互異，請予分論併罰。被告曾有如犯罪事實欄所載之論罪科
    刑及執行情形，有本署刑案資料查註紀錄表在卷可參，其受
    有期徒刑執行完畢，5年以內故意再犯本件有期徒刑以上之
    各罪，均為累犯，請各依刑法第47條第1項規定加重其刑。
    扣案之第一級毒品海洛因3包，請依毒品危害防制條例第18
    條第1項前段規定宣告沒收並銷燬之。
三、依毒品危害防制條例第23條第2項、刑事訴訟法第251條第1
    項提起公訴。
    此  致
臺灣士林地方法院
中    華    民    國   100    年    3     月    10    日
                              檢  察  官  何  祖  舜
本件正本證明與原本無異
中    華    民    國   100    年    3     月    24    日
                              書  記  官  洪  永  宏
參考法條：
毒品危害防制條例第10條第1項、第2項
施用第一級毒品者，處 6 月以上 5 年以下有期徒刑。
施用第二級毒品者，處 3 年以下有期徒刑。